臺灣桃園地方法院刑事判決　　　　　　　　　　　　九十二年度簡上字第三一六號
　　公　訴　人　臺灣桃園地方法院檢察署檢察官
　　上　訴　人
　　即　被　告　丁○○
　　選任辯護人　盧建宏律師
右列上訴人即被告因竊佔案件，不服本院桃園簡易庭中華民國九十二年六月十日九十
二年度桃簡字第五八三號第一審刑事簡易判決（檢察官聲請簡易判決處刑案號：九十
二年度偵字第三五四四號），提起上訴，本院管轄之第二審地方法院合議庭認有改行
通常程序之原因，而改依通常程序審判，並自為第一審判決如左：
    主    文
原判決撤銷。
丁○○無罪。
    理    由
一、聲請簡易判決處刑意旨略以：被告丁○○明知坐落於桃園縣復興鄉○號段十七之
    十三地號之土地非其所有，為桃園縣己○○○所有之土地，竟意圖為自己不法之
    利益，於民國八十三年九月間起，在上開土地上如附圖所示之Ａ部分作為圍籬使
    用迄今，面積共達一百一十五平方公尺，因認其所為涉有刑法第三百二十條第二
    項竊佔罪嫌。
二、公訴人認被告涉有上開竊佔犯行，無非係以：(一)被告於警詢中之自白；(二)被害人
    己○○○之總務主任甲○○於偵訊時之指訴；(三)本院九十一年度桃簡九六六號和
    解筆錄及現場圖等為據。
三、按犯罪事實應依證據認定之，無證據不得認定犯罪事實；又不能證明被告犯罪或
    其行為不罰者，應諭知無罪之判決；刑事訴訟法第一百五十四條第二項、第三百
    零一條第一項分別定有明文。又刑法第三百二十條第二項之竊佔罪，以意圖為自
    己或第三人不法之利益，而竊佔他人之不動產為構成要件，所謂竊佔行為，係指
    將他人所有且在他人實力支配下之不動產，在他人不知之情況下，佔有該不動產
    ，將之移置於自己支配下，且竊佔罪為即成犯，於其竊佔行為完成時犯罪即成立
    ，以後之繼續竊佔乃狀態之繼續，而非行為之繼續（最高法院六十六年年臺上字
    第三一一八號判例要旨參照）。經查：
    (一)被告於警詢中雖坦承有佔用附圖所示Ａ部分土地之事，然依其於警詢中所述：
      於八十三年就向丙○○購買土地等語，及其於本院準備程序中所述：伊沒有竊
      佔，買的時候房子外面就有圍籬了，就是這樣子圍的等語（見偵查卷第三頁反
      面，本院九十二年九月二十四日準備程序筆錄）。是被告就有無竊佔犯行，並
      未自白。公訴人認被告警詢中有自白，恐係誤會。
    (二)證人甲○○於警詢及偵查中雖指稱：附圖所示Ａ部分土地為己○○○所有，被
      告於八十三年間開始佔用，於九十一年間曾對其提起民事訴訟，要求其拆除佔
      用部分，兩造於民事訴訟中和解，但被告並未依約履行，始對其提起本件竊佔
      告訴等語。並提出本院九十一年度桃簡字第九六六號和解筆錄及桃園縣大溪地
      政事務所土地複丈成果圖等為據（見偵查卷第六至七、九至十、二十至二一頁
      ）。然查：
    1.被告於八十三年間，向丙○○購買坐落在桃園縣復興鄉○號段一七之一九、一
      七之六四地號土地及其上門牌號碼為桃園縣復興鄉○○路一七號之建物，該建
      物並有圍牆圍起庭院等情，業據證人丙○○於本院審理中證述：（房子什麼時
      候賣給他的？）大概八十三年二、三月的時候，伊是一次賣˙˙˙伊以前買的
      時候，前手有告訴伊圍牆裡面的一個角落有佔用到校地˙˙˙（賣的時候房子
      跟土地是否一併點交給被告？）是的等語明確（本院九十二年十一月五日審判
      筆錄），並有土地登記簿、土地及建築改良物買賣所有權移轉契約書（附於本
      院卷）、該建物照片（見偵查卷第一二至一五頁）等附卷可稽。而證人丙○○
      所述該建物圍牆圍起庭院部分有佔用到國有土地一事，被告為此曾向財政部國
      有財產局臺灣北區辦事處桃園分處申請承租使用，經該處至現場勘查結果，發
      現該建物及圍起庭院，係坐落在桃園縣復興鄉○號段一七之一九、一七之六四
      、一七之七０、一七之七一、一七之一三，此有該處九十二年十一月二十一日
      臺財產北桃二字第０九二００一０九五一號函所檢附國有土地勘查表在卷足憑
      。而其中一七之一三地號土地為國有土地，己○○○為管理使用人，亦有桃園
      縣大溪地政事務所九十二年十一月二十日溪地登字第０九二０００九七四二號
      函所檢附之土地登記謄本可按（均附於本院卷）。
    2.依證人即該建物起造人戊○○於本院審理中所述：伊五十六年蓋的房子˙˙˙
      伊先蓋一個屋頂是磚瓦的農舍˙˙˙蓋的時候只是知道一部分佔用到國有林地
      ，一部分佔用到學校用地，（中間房子有無整修過？）沒有，伊賣給丙○○的
      時候是原狀賣給他等語（本院九十三年三月十六日審判筆錄）；證人丙○○前
      揭本院審理中所述，買的時候一併將土地及建物交給被告等語；證人即己○○○前任校長乙○○於本院審理中所述：（何時到己○○○任職？）八十七年八
      月一日，（到己○○○任職時，有無看到偵查卷第十五頁這樣的房子？）有的
      ，伊當時就有看到等語（本院九十二年十一月五日審判筆錄）。足見該建物自
      五十六年證人戊○○起造時起，在以圍牆圍起作為庭院使用，即已佔用到前揭
      一七之一三己○○○校地，所佔用部分即如附圖Ａ所示，亦即自斯時起附圖Ａ
      所示之土地，已遭人佔用完成竊佔行為。嗣證人戊○○出賣並交付與證人丙○○，及其後證人丙○○出賣並交付與被告，僅係佔有主體更動接續地使佔有狀
      態繼續存在。故被告其後購買取得該建物基地及所圍繞庭院，核與前揭所述「
      將他人所有且在他人實力支配下之不動產，在他人不知之情況下，佔有該不動
      產，將之移置於自己實力支配下」之竊佔行為要件有間。
    3.公訴人復以：被告在向國有財產局承租土地的時候，就已經知道僅承租到一七
      之七０、一七之七一的土地，並未承租到附圖所示Ａ部分土地，於八十八年九
      二一大地震後，該建物遭震壞，卻仍然重蓋建物，並且有擴建，而認其此部分
      所為亦屬竊佔行為。惟查：
    (1)八十八年間發生九二一大地震，該建物確有因此遭受損害，被告為此有重新整
      建一事，除據其於本院審理中自承在卷外，證人乙○○、戊○○及丙○○於本
      院審理中亦證稱被告在八十八年間有整修之事。依證人乙○○於本院審理中所
      述：在八十八年間桃園縣政府打算清查學校佔用民地，或是校地被民地佔用，
      那時伊等有申請鑑界，鑑界後有請被告來學校協調，但是被告對於鑑界結果有
      意見˙˙˙在八十八年十一月間，伊等有向國有財產局詢問，伊等校方認為那
      塊土地當時沒有用到的必要，打算撤銷撥用還給國有財產局，由國有財產局去
      要回來，但是國有財產局回覆說那是文教用地，不能變更，而且要返還的話也
      要撤掉地上物才能返還等語。及證人戊○○於本院審理中所述：（陳建生所蓋
      的房子，他後來說九二一大地震有重修，是否原地重建？）按照既有的圍牆裡
      面從事改建的工作，沒有超出既有的圍牆之外等語。可見八十八年九二一大地
      震發生時，被告所購買建物雖有毀損，但就所佔用庭院部分，仍在其實力支配
      之下而繼續佔用中，己○○○並未因此而取回校地，從而被告其後之修建行為
      ，亦非竊佔。
    (2)至公訴人所述擴建部分，其無非係以：前揭卷附國有財產局土地勘查表與附圖
      所示Ａ部分之複丈成果圖，及卷附修建前後照片（見偵查卷第一五頁），二者
      並不相同，及被告既自承有修建，顯然有擴建事實等為據。然依卷附國有財產
      局土地勘查表，其並未就所佔用一七之一三地號土地範圍作測量，自難徒以二
      者圖示目視不同，據以推認被告必有擴建行為。又核諸卷附修建前後照片，亦
      看不出二者所佔用範圍有何不同。至被告雖自承有修建行為，然就有無擴建則
      矢口否認之，自難以其有修建行為，推認必定有擴建。況且，依證人乙○○於
      本院審理中所述：（整修後跟整修前圍牆坐落位置有無變更？）伊印象中沒有
      ，（是原地重建嗎？）是的等語，及證人丙○○於本院審理中所述：（提示偵
      查卷第十五頁，圍牆的範圍有無變更？是否跟賣的時候差不多？）以照片上看
      得到的圍牆的部分，以前就是這個樣子等語，證人戊○○於本院審理中所述：
      （陳建生所蓋的房子，他後來說九二一大地震有重修，是否原地重建？）按照
      既有的圍牆裡面從事改建的工作，沒有超出既有的圍牆之外等語。則被告辯稱
      並無擴建之行為，信而有徵。公訴人此部分所指竊佔行為，並無從證明。
四、綜上所述，附圖所示Ａ部分土地，自前揭建物起造並以圍牆圍起作為庭院使用之
    時，管理使用者己○○○即已失去實力支配，被告在竊佔行為完成後之八十三年
    間購買取得，甚至在八十八年間之修建行為，均核非竊佔，至公訴人所指八十八
    年間有擴建部分，其所舉證據並未能證明，而被告否認有擴建行為，並有如前述
    可信之處，此外，復查無其他證據足認被告確有公訴人所指竊佔犯行，按上說明
    ，自應對被告為無罪之諭知。原審未究明上情斟酌及此，而予以論罪科刑，尚有
    未合。被告上訴意旨否認有竊佔行為而指摘原審判決不當，為有理由，自應由本
    院將原判決撤銷，並改判如主文第二項所示。
五、按檢察官聲請以簡易判決處刑之案件，經法院認有刑事訴訟法第四百五十一條之
    一第四項但書第三款所定之應為無罪、免訴、不受理或管轄錯誤諭知之情形者，
    應適用通常程序審判之，此觀諸刑事訴訟法第四百五十二條之規定甚明。本案經
    檢察官聲請簡易判決處刑，本院桃園簡易庭為第一審判決，由上訴人上訴後，因
    有前述諭知無罪之情形，本院乃改行通常審理程序，附此敘明。
據上論斷，依刑事訴訟法第四百五十五條之一第三項、第四百五十二條、第三百六十
九條第一項前段、第三百零一條第一項，判決如主文。
本案經檢察官胡原龍到庭執行職務。
中      華      民    國    九十三    年      三      月     三十     日
                                臺灣桃園地方法院刑事第五庭
                                      審判長法  官  潘  政  宏
                                            法  官  周  炳  全
                                            法  官  許  泰  誠
右正本證明與原本無異。
如不服本判決，應於判決送達後十日內向本院提出上訴狀( 應附繕本 )，上訴於
臺灣高等法院。
                                            書記官  王  嘉  麒
中      華      民      國    九十三    年      四      月       五     日
